---
title: '課題 hw02j: 複素数の基本'
author: '佐藤健治^[神戸大学 mail@kenjisato.jp]'
date: '`r format(Sys.time(), "%Y/%m/%d")`'
output:
  bookdown::pdf_document2:
    fig_caption: yes
    includes:
      in_header: 
        - asset/latex/custom.sty
        - asset/latex/luatexj.sty
    keep_tex: no
    latex_engine: lualatex
    number_sections: yes
    template: null
    toc: no
  bookdown::html_document2: default
documentclass: scrartcl
---

# 概要

## 目的 {-}

1. R を電卓として使う
2. 複素数の基本性質を学ぶ

## 指示 {-}

- 課題レポジトリをクローンし，新しいブランチを作る（例えば，`solution` ブランチ）
- 節 \@ref(problems) の問題を解く
- 解答を `solution.Rmd` に書き，knit する 
- `solution.Rmd` と `solution.pdf` をコミットする 
- Pull Request を送る
 
# 練習問題

$$
\begin{aligned}
z_1 &= 2 - i \\
z_2 &= -1 + 2i.
\end{aligned}
$$

1. 計算せよ：$z_1 + z_2$, $z_1 - z_2$, $z_1 z_2$, $z_1 / z_2$  $z_1^3$。
   紙とペンで計算し，LaTeX 構文で結果を記すこと。
2. R を使って計算結果を確認せよ。


## 練習問題の回答 {-}

1.
$$
\begin{aligned}
z_1 + z_2 &= 1 + i,\\
z_1 - z_2 &= 3 - 3i,\\
z_1 z_2 &= 5i, \\
z_1 / z_2 &= - \frac{4}{5} - \frac{3}{5} i \\
z_1 ^ 3 &= 2 - 11i.
\end{aligned}
$$
2. 代入  
    ```{r}
    z1 <- 2 - 1i
    z2 <- -1 + 2i
    ```  
   加算   
    ```{r}
    z1 + z2
    ```  
   減算  
    ```{r}
    z1 - z2
    ```  
   乗算
    ```{r}
    z1 * z2
    ```
   除算
    ```{r}
    z1 / z2
    ```
   冪
    ```{r}
    z1 ^ 3
    ```

\pagebreak

# 問題 {#problems}

## (1) {-}

$$
\begin{aligned}
z_1 &= 3 + i \\
z_2 &= 1 - i.
\end{aligned}
$$

1. $z_1^2 z_2^3$ を計算せよ。紙とペンで計算し，LaTeX 構文で結果を記すこと。
2. R を使って計算結果を確認せよ。


## (2) {-}

コードを書くときには適切なスペースを挿入することが望ましい。例えば，代入は常に `x <- 1 + 2` 書くべきであって，`x<-1+2` と書かないようにしよう。後者も構文上正しいコードだが，スペースがあると読みやすくなるし，バグを減らすことが出来る。

しかし，次のようなコードは認められていない。

```{r, eval=FALSE}
z <- 1 + 2 i
```

1. このコードを実行すると何が起こるか。推測せよ。
2. コードを実行して，エラーメッセージを解釈せよ。
3. 以上の結果，およびなぜそのようなことが起きたかをレポートせよ。


## (3) {-}

複素数の一般形は $a + bi$, $a, b \in \mathbb R$ である。 $b = 1$ のときには，$1$ と書かずに，$a + i$ と書き，$b = -1$ のときには $a - i$ と書くのが自然である。R では，そのような省略形は許されていない。

```{r, eval=FALSE}
z <- 1 + i
w <- 1 - i 
```

1. このコードを実行すると何が起こるか。推測せよ。
2. コードを実行して，エラーメッセージを解釈せよ。
3. 以上の結果，およびなぜそのようなことが起きたかをレポートせよ。

